臺灣臺北地方法院刑事裁定　
110年度聲判字第195號
聲  請  人  黃悠美

代  理  人  陳思合律師
被      告  謝宏明


上列聲請人因被告偽造文書等案件，不服臺灣高等檢察署檢察長
於民國110年8月3日以110年度上聲議字第6361號駁回聲請再議之
處分（不起訴處分案號：108年度偵續字第538號、109年度偵字
第10361號），聲請交付審判，本院裁定如下：
    主  文
聲請駁回。
    理  由
一、聲請交付審判意旨詳如附件之「刑事交付審判聲請狀」、「
    刑事聲請交付審判補充理由狀」及「刑事聲請交付審判補充
    理由㈡狀」所載。
二、本院審理範圍說明：
㈠、按告訴人不服上級檢察署檢察長或檢察總長認再議為無理由而駁回之處分者，得於接受處分書後10日內委任律師提出理由狀，向該管第一審法院聲請交付審判；法院認為交付審判之聲請不合法或無理由者，應駁回之，刑事訴訟法第258條 之1、第258條之3第2項前段分別定有明文。查本案聲請人即告訴人黃悠美以被告謝宏明涉犯刑法第216條、第215條之行使業務登載不實文書罪嫌向臺灣臺北地方檢察署（下稱臺北地檢署）檢察官提出告訴，經該署檢察官於民國108年10月23日以108年度偵字第1476號對被告為不起訴處分後，聲請人不服聲請再議，經臺灣高等檢察署（下稱高檢署）檢察長以108年度上聲議字第9488號發回續查，嗣由臺北地檢署檢察官以108年度偵續字第538號、109年度偵字第10361號為不起訴處分，聲請人復聲請再議，後經高檢署檢察長認再議無理由，於110年8月3日以110年度上聲議字第6361號處分書駁回聲請，該處分書於110年8月9日送達聲請人，聲請人於接受處分書後10日內之110年8月18日，委任律師陳思合為代理人向本院聲請交付審判，尚未逾法定不變期間等情，業經本院調取臺北地檢署108年度偵字第1476號、108年度偵續字第538號、109年度偵字第10361號偵查卷及高檢署110年度上聲議字第6361號全卷暨所附不起訴處分書、高檢署處分書及送達回證等資料核閱無訛，並有聲請人所提書狀上所蓋本院收狀戳日期在卷可稽，是本件交付審判之聲請，就該等部分在程序上適法，合先敘明。
㈡、再聲請人提告主張被告涉犯刑法第132條第3項洩漏國防以外
    秘密及同法第316條洩漏業務上知悉他人秘密罪嫌部分，業
    經臺北地檢署檢察官以⒈聲請人就洩漏國防以外秘密罪嫌部
    分至多僅屬間接被害，而非直接被害，故不得提起告訴，且
    ⒉被告所為係為履行民事委任契約上報告義務及善良管理人
    注意義務與遵守律師倫理規範盡責及時告知，未有洩漏偵查
    秘密之主觀犯意及客觀犯行乙情為不起訴處分。聲請人雖委
    任代理人就此部分併同聲請交付審判；惟聲請人並未就此部
    分向高檢署檢察長聲請再議，致此部分當然不在原駁回再議
    處分之範圍內，自非聲請人所得聲請交付審判者，此有聲請
    人之刑事再議聲請狀及前引高檢署處分書可參，縱聲請意旨
    就此部分指摘偵查有未盡之處，因聲請不合法，當不在本院
    審判範圍內，併予敘明。
三、次按刑事訴訟法第258條之1規定聲請人得向法院聲請交付審
    判，係對於「檢察官不起訴或緩起訴裁量權」制衡之一種外
    部監督機制，法院僅就檢察官所為不起訴或緩起訴之處分是
    否正確加以審查，以防止檢察機關濫權；依此立法精神，同
    法第258條第3項規定法院審查聲請交付審判案件時「得為必
    要之調查」，其調查證據之範圍，自應以偵查中曾顯現之證
    據為限，不可就聲請人新提出之證據再為調查，亦不可蒐集
    偵查卷以外之證據。除認為不起訴處分書所載理由違背經驗
    法則、論理法則或其他證據法則，否則不宜率予裁定交付審
    判。且法院裁定交付審判，即如同檢察官提起公訴使案件進
    入審判程序，是法院裁定交付審判之前提，必須偵查卷內所
    存證據已符合刑事訴訟法第251條第1項所定「足認被告有犯
    罪嫌疑」之檢察官應提起公訴之情形，亦即該案件已經跨越
    起訴門檻；否則，縱或法院對於檢察官所認定之基礎事實有
    不同判斷，但如該案件仍須另行蒐證偵查始能判斷應否交付
    審判者，因交付審判審查制度並無如同再議救濟制度得為發
    回原檢察官續行偵查之設計，法院仍應依同法第258條之3第
    2項前段規定，以聲請無理由裁定駁回。
四、本院判斷：
㈠、按刑法第216條、第215條行使業務登載不實文書罪之成立，
    需文書內容不實，及行為人之行為足生損害於公眾或他人始
    足當之，此觀法條條文自明，因此文書內容無不實之處，且
    被告之行為不足生損害於他人或公眾，即難論以被告有行使
    業務登載不實文書罪。
㈡、被告前受聲請人之胞姊黃美惠之委任，於106年6月7日以李志聰為被告向臺北市政府警察局士林分局（下稱士林分局）提出告訴，再於同年10月24日以聲請人為被告向臺灣士林地方檢察署（下稱士林地檢署）追加告訴，均主張：李志聰於105年12月至106年4月間受聲請人聘僱及指示，未經黃美惠同意，前往黃美惠所有位在臺北市○○區○○路0段0巷0號住宅（下稱系爭房屋）內打掃，李志聰復於105年12月2日依聲請人指示以梯子翻牆進入屋內更換遙控鎖及門鎖，並將信件以環保袋打包取走，因而涉犯刑法無故侵入住宅罪嫌等語（下稱前案）。又被告於106年10月17日以黃美惠委任律師身分，在其擔任合夥人之博思法律事務所律師函上登載如附表一所示內容（下稱系爭律師函），並將系爭律師函寄送給黃美惠在美國委任之律師Sarah Brooks；復於同年月25日，在臺北市○○區○○路000號樓本院所屬民間公證人陳建源事務所進行公證，製作載有附表二所示內容之聲明書（下稱系爭聲明書），並將之以電子郵件方式寄送給黃美惠等情，為被告於偵查中供承在卷（108年度偵續字第538號卷【下稱偵續卷】一第347至350頁），並有臺北市士林地政事務所土地登記第一類謄本、前案刑事委任狀、前案士林分局函送資料、刑事追加告訴狀、系爭律師函、系爭聲明書各1份可憑（107年度他字第6114號卷【下稱他卷】第9至11頁，士林地檢署106年度偵字第11997號卷【下稱偵11997卷】第10、14、76至77頁），首堪認定。
㈢、然查：
　⒈聲請人前以同一事實向臺北律師公會申訴被告違反律師倫理
    風紀，經該公會召開調查會議，並予聲請人之代理人及被告
    陳述意見之機會後，認定李志聰有依聲請人指示，在未得黃
    美惠同意下進入系爭房屋內等行為，而經告訴立案偵查侵入
    住宅、竊盜等犯嫌，縱李志聰主觀上是否自白侵入住宅、竊
    盜等犯嫌容有疑義，然客觀上對係依聲請人指示、未得黃美
    惠之同意進入系爭房屋內一節並未爭執，故被告於系爭聲明
    書中表示李志聰涉嫌侵入住宅、拿取信件業經告訴分案偵查
    ，既屬實際存在之事實，縱系爭聲明書此部分之內容，聲請
    人有不同解讀，亦無法以他人相異之評價逕論被申訴人有惡
    意虛構事實之情事，因而決定被告不予處分等情，有臺北律
    師公會110年2月17日北律文字第0000000號函及所附該公會
    倫理風紀案件決定書各1份可證（偵續卷二第3至13頁），可
    見被告以系爭聲明書記載附表二所示文字，應屬其個人就李
    志聰前案犯行所為法律上評價，是否合於刑法業務登載不實
    文書之構成要件，要非無疑。
　⒉繼以被告於偵查中供稱：會在系爭聲明書上記載附表二所示
    內容，係因前案106年8月22日士林地檢署偵查庭中，李志聰
    委任的律師說是聲請人請李志聰進入系爭房屋的，檢察官就
    問進去之目的為何，李志聰說是聲請人請他進去打掃，但李
    志聰在被派出所員警逮捕時，已自承是拿梯子翻牆進入該屋
    ，我基於前案告訴代理人立場，判斷他說進入該屋目的為打
    掃，可能只是脫罪之詞，而他進入該屋並未經過屋主黃美惠
    同意，故認定聲請人為與李志聰有共同侵入住宅犯意之人；
    又黃美惠本來只有要告李志聰，不想告親妹妹即聲請人，所
    以要求我慎重報告開庭內容並進行公證，系爭聲明書即是我
    該次偵查庭後的判斷意見等語（他卷第128頁反面，偵續卷
    一第348頁），而前案被告李志聰之辯護人吳文琳律師確於
    該次偵查程序中庭呈聲請人出具之證明書（下稱系爭證明書
    ）並告以該證明書要旨，提及聲請人委任李志聰進入系爭房
    屋打掃等情，業據證人吳文琳於偵查中證述明確（他卷第12
    8頁反面），並有士林地檢署該次庭期訊問筆錄及系爭證明
    書各1份可考（偵11997卷第26、29頁），則被告於偵查程序
    中聽聞吳文琳律師之轉述，綜合黃美惠方為系爭房屋所有人
    ，且李志聰於前案警詢時自陳以梯子翻牆進入該屋並更換門
    鎖等情節（偵11997卷第8頁），將聲請人未得黃美惠同意而
    委託李志聰進入系爭房屋乙節，評價為聲請人與李志聰有共
    同侵入住宅罪嫌，應屬合理。縱其此揭法律評價經檢察官調
    查相關事證後認有未洽，亦難憑此遽認附表二之文字為不實
    內容，而將被告以行使業務登載不實文書罪嫌相繩。
　⒊又被告雖於106年10月17日在系爭律師函中記載附表一所示文
    字，以通知黃美惠在美國委任之律師其在臺灣「已」對聲請
    人提出告訴，實則係至106年10月24日始向士林地檢署對聲
    請人提起侵入住宅、竊盜之告訴，是系爭律師函中關於「ha
    s been filed… 」之內容與真正提告時間有所出入；然被告
    最終確有向士林地檢署對聲請人提出訴追乙事，業經認定如
    前，且被告已於偵查中供稱：因黃美惠說如果在美國要對別
    人提告，須通知對方律師，她就把聲請人在美國的律師地址
    給我，請我提告時一併通知，在我寄出信件通知聲請人在美
    國的律師後，黃美惠說我的聲明書還要去做公證比較保險，
    但當時我的信已經寄出了，黃美惠說就等做完公證再提告，
    所以才有時間上的落差等語（偵續卷一第350頁），觀以系
    爭律師函之收件者確為聲請人在美國委任之律師Seth Skoot
    sky（他卷第9頁反面），足徵被告此揭所辯尚非虛妄，難謂
    附表一所示內容有何不實之處，是原偵查結果以聲請人此部
    分指訴為單一、片面意見，認被告所為應不該當行使業務登
    載不實文書罪嫌，核無不當。
　⒋聲請意旨固以：被告製作系爭律師函及系爭聲明書之目的在
    於誤導美國法院就黃美惠及聲請人間訴訟之判斷，蓋⑴被告
    知悉黃美惠已在美國委任律師對聲請人提告，亟需證物佐證
    聲請人有雇用他人侵入系爭房屋竊取信件，以阻擾美國法院
    開庭通知送達黃美惠之詐欺犯行，是有為本案犯行之動機，
    且⑵其於106年10月17日以系爭律師函通知聲請人在美國委任
    之律師，謊稱聲請人以在臺灣被起訴，後又將該信件透過黃
    美惠在美國委任之律師提出於美國法院，以混淆美國法院之
    認定，又⑶系爭聲明書係於美國時間西元2017年10月24日晚
    間製作，內容介紹自己是黃美惠在臺灣委任之律師、頻繁向
    美國法院表明願意作證，其目的自係要向美國法院提出該等
    不實內容，況⑷系爭證明書業經被告於士林地檢署偵查庭當
    庭閱覽，則「聲請人承認指示李先生侵入住宅」並非其親自
    見聞之事實，其亦無誤解系爭證明書內容之可能，故其實係
    刻意曲解系爭證明書內容以侵害聲請人於美國受公平審判之
    權利，而⑸臺北律師公會前述調查會議中，已有多位調查委
    員就被告所為提出質疑，被告之代理人對之仍支吾其詞，可
    知被告製作不實內容聲明書之目的在於供黃美惠提交至美國
    法院作為證物使用，然該公會最終決定卻未敘及該等疑點，
    率爾做成決定，實有不備理由之違誤云云；惟：
　⑴聲請意旨上揭主張以被告有捏造不實內容之動機，並自系爭
    律師函及系爭證明書之寄送日期與對象，率認被告有為本案
    犯行之主觀犯意及客觀犯行乙節，無非聲請人自行穿鑿附會
    ，全然無視於原偵查結果已認附表一、附表二所示內容均非
    不實內容，而係最終已實現者（附表一部分）及被告基於吳
    文琳律師於士林地檢署偵查庭中之陳述所為評價（附表二部
    分），聲請意旨此揭指摘自屬無據。
　⑵證人吳文琳律師固於偵查中證稱：我於106年8月22日士林地
    檢署偵查庭時當庭提示系爭證明書，記得被告有上前，我印
    象中有聽到他請檢察官讓他看一下等語（偵續卷一第472頁
    ），但經檢察官勘驗該日偵查庭偵訊影像光碟顯示，於吳文
    琳律師將系爭證明書經由法警轉交檢察官後，被告雖有自行
    走至受訊問處，然迄至影像光碟結束，均未見被告詢問檢察
    官可否閱覽系爭證明書，檢察官亦未主動將該證明書提示給
    被告閱覽乙情，有臺北地檢署勘驗報告1份可佐（109年度偵
    字第10361號卷第17至20頁），則被告於該次庭期僅聽聞吳
    文琳律師轉述系爭證明書內容，而未閱覽系爭證明書之情，
    應堪認定，聲請意旨指稱被告於閱覽系爭證明書後刻意曲解
    內容云云，殊不值採。
　⑶至臺北律師公會律師倫理風紀委員會於107年12月24日召開之
    詢問會中，調查委員雖多次就本案事實向被告之代理人提問
    ，但均屬釐清案情所必須，尚難自該等問題逕認被告確有行
    使業務登載不實文書犯行，更遑論自被告代理人之態度推論
    被告之犯行，聲請意旨此等主張方係率爾推測、理由不備；
    況觀以該公會108年12月18日詢問會之會議紀錄，其中調查
    委員實不乏對聲請人之代理人陳思合律師有「為什麼要把被
    告的聲明書稱為偵查報告書？」、「偵查進度報告書是你們
    自己下的？……（陳思合律師：我們就看這整個內容的確就是
    針對整個偵查過程去做說明啊）就是你們理解人家的內容之
    後做出的評論嘛……假使那個聲明書裡面所做的那些陳述都是
    謝律師本於他在法庭、在偵查庭裡面聽到的理解、自己的理
    解，……跟他當事人報告所做的詮釋，那是不是也跟你們現在
    所出現的情況是一樣的呢？」等質疑（本院卷第194頁），
    並有多次代理人陳述意思不明而需調查委員釐清者（如本院
    卷第189、191、194至195頁等處），益徵聲請意旨此揭所述
    自相矛盾，固執己見曲解調查結果，顯屬無稽。
五、綜上所述，依據本案已顯現之證據，仍不足以認定被告有聲
    請人所指訴之犯罪嫌疑，自難徒以聲請人之指訴，遽為不利
    被告之認定。揆諸前揭規定意旨，自應認被告罪嫌不足。原
    不起訴處分書及原駁回再議處分書既已詳細調查偵查卷內所
    存證據，並敘明所憑證據及判斷理由，尚無調查未盡完備、
    率為認定事實之違法情形，亦與經驗法則與論理法則無違。
    聲請人於聲請理由中所指摘之處，無非係對己有利之臆測，
    無從認定原不起訴處分見解或原駁回再議處分意旨有何虛偽
    或錯誤之處，其仍執前詞對於原處分加以指摘求予審判，非
    有理由，應予駁回。
六、依刑事訴訟法第258條之3第2項前段，裁定如主文。
中　　華　　民　　國　　110 　年　　10　　月　　13　　日
　　　　　　　　　刑事第十二庭  審判長法　官  李英豪
　　　　　　　　　　　　　　　　　　　法　官  王令冠
　　　　　　　　　　　　　　　　　　　法　官  陳冠中
上正本證明與原本無異。
本裁定不得抗告。
                                      書記官  涂曉蓉
中　　華　　民　　國　　110 　年　　10　　月　　13　　日
附表一：系爭律師函內容節錄
I am the representing attorney for Dr. Jessie Huang and writing to notify you that a criminal charge has been filed at the Shihlin District Prosecutors Office against your client, Ms. Yumi Huang, for hiring an individual to break inand entering a real property at No.0, Lane 0, Sec.0, Zhishan Rd., Shihlin District, Taipei 11143, Taiwan（R.O.C）owned by my client. Ms. Yumi Huang is also charged with intercepting and stealing mails...Hung HSIEH,Partner 

附表二：系爭聲明書內容節錄
Mr. Lee admitted that Yumi had instructed him...break in, retrieve mail.（李志聰曾承認黃悠美指示其侵入住宅拿取信件） On August 22, 2017, during the first hearing of the criminal charge against Mr., his attorneys read a statement by Yumi admitting instructing Mr.Lee to break in and enter the property.（被告李志聰之委任律師於106年8月22日偵查程序中，當場宣讀黃悠美之陳述即證明書內容，黃悠美承認指示李先生侵入住宅） 

附件：刑事交付審判聲請狀、刑事聲請交付審判補充理由狀、刑
      事聲請交付審判補充理由㈡狀